【裁判字號】    97,裁,1854
【裁判日期】    970313
【裁判案由】    聲請停止執行
【裁判全文】
最  高  行  政  法  院  裁  定
                                     97年度裁字第01854號
抗  告  人  甲○○
上列抗告人因與相對人臺北市政府間聲請停止執行事件，對於中
華民國96年12月6日臺北高等行政法院96年度停字第158號裁定提
起抗告，本院裁定如下︰
    主  文
抗告駁回。
抗告訴訟費用由抗告人負擔。
    理  由
一、本件抗告人為裕臺營造股份有限公司（下稱裕臺公司）負責
    人，經相對人以抗告人於擔任裕臺公司專任工程人員期間之
    民國91年至92年間，協助寶山建設股份有限公司處理個案工
    作，違反營造業法第34條第1項之不得兼任之規定，遂依同
    法第61條，處以自97年1月1日起至97年3月31日止停止執行
    營造業業務3個月，其停業期間，並不得依技師法或建築師
    法執行相關業務之處分。抗告人以原處分認事用法均有違誤
    ，應予撤銷，而原處分若予執行，抗告人將無法以技師身分
    任職而有失業之虞，且抗告人身兼裕臺公司負責人，若一旦
    率爾執行，將使公司業務中斷，即使另聘技師，亦無法適任
    ，將造成裕臺公司難以彌補之損失，況且對抗告人之名譽亦
    會產生難以回復的損害，情事急迫不言可喻。又抗告人僅係
    因有兼職之嫌而遭懲戒，故停止執行於公益亦無重大影響，
    反可避免抗告人若日後勝訴難以回復原狀之困難，故依行政
    訴訟法第116條第3項（抗告人聲請狀誤載為第2項）聲請停
    止原處分之執行。經原裁定以：本件原處分之執行，縱致抗
    告人受有損害，依客觀情形及一般社會通念，並非不得以金
    錢或其他方式為之補償回復。是本件並無抗告人所稱有「難
    以回復原狀」之損害情事，亦難謂有何急迫必要情事。從而
    ，抗告人聲請停止前揭處分之執行，核與停止執行之要件不
    符等語，而駁回其聲請。
二、本件抗告意旨略謂：抗告人未違反營造業法第34條規定，原
    處分有誤。然原審逕以裁定駁回抗告人之聲請，姑不論本件
    抗告人之工作收入損失，是否得以金錢補償已難無疑；縱抗
    告人得事後訴訟請求，然必定曠日廢時且徒然浪費國家及司
    法資源；況俗諺有云「名譽為人之第二生命」，其傷害豈是
    金錢所得完全回復及彌補，至於民法關於人格權侵害雖定有
    回復之規定，然亦僅為於傷害已發生後不得已之勉強補償，
    絕非正途，若可防患於未然，何需必經該不得已之途？故本
    件確有社會通念上執行後將有回復困難之情事云云。
三、本院按：「於行政訴訟起訴前，如原處分或決定之執行將發
    生難於回復之損害，且有急迫情事者，行政法院亦得依受處
    分人或訴願人之聲請，裁定停止執行。」行政訴訟法第116
    條第3項前段定有明文。是聲請停止執行，須有避免難於回
    復損害之急迫必要性，始得為之。又此所謂「難於回復之損
    害」，係指其損害不能回復原狀，或不能以金錢賠償，或在
    一般社會通念上，如為執行可認達到回復困難之程度而言。
    經查：本件抗告人因停止營業縱受有損害，亦屬金錢損失，
    自得以金錢予以賠償；至抗告人之名譽，縱因原處分之執行
    而受有損害，亦非不得回復，故依上開所述，本件原處分不
    停止執行，自難謂將對抗告人發生難於回復之損害。至於事
    後為回復之請求，是否曠日廢時，更與是否將發生難於回復
    損害之認定無涉。另本件係對抗告人為停止執行營造業業務
    3個月，其停業期間，並不得依技師法或建築師法執行相關
    業務之處分，尚非對裕臺公司為處分，故抗告人執裕臺公司
    之營業，為若不停止執行將有難於回復損害之指摘，自無可
    採。從而，原裁定以本件聲請與行政訴訟法第116條第3項規
    定之停止執行要件不合，予以駁回，即無違誤。故本件抗告
    為無理由，應予駁回。
四、依行政訴訟法第104條、民事訴訟法第95條、第78條，裁定
    如主文。
中    華    民    國    97    年    3     月    13    日
                    最高行政法院第二庭
                        審判長法官  高  啟  燦
                              法官  侯  東  昇
                              法官  黃  合  文
                              法官  廖  宏  明
                              法官  楊  惠  欽
以  上  正  本  證  明  與  原  本  無  異
中    華    民    國    97    年    3     月    13    日
                              書記官  張  雅  琴


司法院資訊處製作；財團法人民間司法改革基金會備份。
